臺灣臺南地方法院民事判決　九十年訴字第一三七二號
　　原　　　告　乙○○
　　訴訟代理人　丙○○
　　被　　　告　甲○○
右當事人間，請求損害賠償事件，本判決如左：
    主    文
被告應給付原告新台幣參拾捌萬仟柒佰捌拾肆元。
原告其餘之訴駁回。
訴訟費用，由被告負擔百分之二十二；餘由原告負擔。
本判決第一項於原告以新台幣壹拾肆萬肆仟伍佰玖拾肆元供擔保後，得假執行。
原告其餘假執行之聲請駁回。
    事    實
甲、原告方面：
一、聲明：求為判決：被告應給付原告新台幣（下同）一百九十七萬一千四百九十八
    元整。並願供擔保，請准予宣告假執行。
二、陳述：
　（一）被告於民國（下同）八十九年十二月二十三日上午十時許，駕駛車號ＴＫ六
        一七九號自用小客車，沿台南市○區○○路由南向北行駛，途經同路與崇道
        路交叉路口，欲左轉改向西行駛時，疏未注意轉彎車應讓直行車先行，即貿
        然左轉因而撞及郭南球駕駛牌照ＴＭＨ－三六五號輕型機車，致後載原告倒
        地，受有左下肢壓碎傷併脛骨、腓骨、距骨、跟骨與跗骨骨折、血管損傷及
        皮膚缺損等傷害，此業經台南地方法院檢察署檢察官提起公訴，為此，依侵
        權行為之法律關係提起本訴。
　（二）茲將原告請求損害賠償項目臚陳如左：
    　(一)醫藥費：新台幣三二三、四九八元整，有成大醫院住院（出院）資料醫藥費
        明細二份可供查證，爰依民法第一八四條第一項前段規定提出請求，原告所
        有全民健康保險和機車強制險負擔，但那是原告當下有做投保之前提之下所
        屬為維護自身該有的權益，而不是用來減少加害人對被害人之責任，試想如
        果當今原告並未具健保身分及未投保機車強制險，那所衍生之醫藥費也必須
        要如數負擔（強制險醫療費理賠上限也只有新台幣二十萬），且事發後幾天
        被告所肇事之車輛即報遺失，所以醫藥費健保不足之自付額是由原告向所投
        保機車強制險之保險公司申請理賠，而不是由被告方面申請的。
    　(二)看護費：新台幣三六０、０００元整，請求六個月，依每日新台幣二千元計
        ，一個月計六０、０００元計算（請求之依據成大醫院病患服務員管理要點
        之一般收費標準，隨卷附上可供參考查證），事發後原告受傷無法自行料理
        生活必須依靠母親從旁看護照料，母親為其照顧而辭去原有工作，致家庭無
        經濟來源而需向他人借貸來維持生活所需，原告家裡經濟狀況本就不寬裕，
        被告事發後曾口頭上允諾要每月負擔其生活所需，但並為實現做到，期間也
        都不聞不問（爰依民法第一九三條第一項規定提出請求，增加生活上之需要
        ）。
    　(三)減少工作能力之損失：新台幣二八八、０００元整，原告事發前屬於在學生
        ，晚上於小豆豆冰果店擔任計時工讀生賺取生活費，每月月薪計新台幣八千
        元整（有離職證明書為憑隨卷附上）請求自事發八十九年十二月二十三日至
        學校畢業當月九十年六月，共六個月之工作損失計新台幣四八、０００元整
        ，另原告本在九十年六月可從崑山技術學院專科部順利畢業後投入職場賺錢
        幫助家計，而今卻必須接受長期之復建治療而無法工作（有成大醫院診斷證
        明書，隨卷附上）其工作損失可想而知，所以原告請求自畢業後一年無法工
        作之損失，依一個專科畢業生可以所得之工作報酬水準約月薪二０、０００
        元，一年計新台幣二四０、０００元整。
    　(四)精神慰撫金：新台幣一、０００、０００元整，原告所受傷害之部位左腳踝
        關節經成大醫院骨科醫師鑑定結果，已證實往後遺存無法復原之顯著運動障
        礙及可活動範圍受限（診斷書已於前附上），走路顛簸，做復建治療只是亡
        羊補牢，因勞動能力受限往後所能從事之工作種類也受限制，一個正值青春
        年華的女孩本是享受此年齡該有的快樂，而今卻必須接受此不幸事實，不僅
        前後接受多次手術治療及承受內心精神上之痛苦，學業也因此中斷而無法完
        成取得學歷（原告所就讀之二專制已是該校最後一屆），之前所向台灣銀行
        之辦理助學貸款也白費外還必須如數償還，而期間被告並未主動探視慰問原
        告，和解態度誠意不佳，使得原告內心更不能原諒被告。
    　(五)以上合計新台幣一百九十七萬一千四百九十八元整。請求被告先行給付一部
        份之賠償金額新台幣三十萬元整，以幫助原告因事發至今之經濟困境，其餘
        金額再依每月新台幣二萬元整給付，於每月十日前匯入原告本人所指定之郵
        局帳號（隨卷附上郵局帳號影本）直到金額給付完畢。
三、證據：提出住院、出院資料一份、照片三張、診斷證明書一張、臺灣銀行助學貸
    款還款通知單一件、成大醫院病患服務員管理要點一件、小豆豆冰果店離職證明
    書一件、成大醫院復健科診斷書一件、原告郵局帳號影本一件、歷次出險紀錄查
    詢一份為證。
乙、被告方面：
一、聲明：求為判決駁回原告之訴。
二、陳述：願意賠償原告，但原告請求金額太高，原告尚未畢業，請求依兩萬元計算
    工作損失並不合理，且伊已賠償原告五萬元，應予扣除。
丙、本院依職權向財政部國稅局調閱兩造財產歸戶清冊及報稅資料，並向國立成功大
    學醫學院附設醫院函詢原告病情。
    理    由
甲、程序方面：
　　按訴狀送達後，原告不得將原訴變更或追加他訴，但擴張或減縮應受判決事項之
    聲明者，不在此限，民事訴訟法第二百五十五條第一項第三款定有明文。查原告
    起訴狀訴之聲明第一項原請求被告應給付原告一百六十三萬四千二百一十一元，
    及自起訴狀繕本送達被告之翌日起至清償日止，按年利率百分之五計算之利息，
    於起訴狀繕本送達被告後，將訴之聲明請求金額變更為一百九十七萬一千四百九
    十八元，核屬擴張應受判決事項之聲明，揆諸前開規定，應予准許，合先敘明。
乙、得心證之理由：
一、本件原告主張：被告於八十九年十二月二十三日上午十時許，駕駛車號ＴＫ六一
    七九號自用小客車，沿台南市○區○○路由南向北行駛，途經同路與崇道路交叉
    路口，欲左轉改向西行駛時，疏未注意轉彎車應讓直行車先行，即貿然左轉因而
    撞及郭南球駕駛牌照ＴＭＨ－三六五號輕型機車，致後載原告倒地，受有左下肢
    壓碎傷併脛骨、腓骨、距骨、跟骨與跗骨骨折、血管損傷及皮膚缺損等傷害，此
    業經台灣台南地方法院檢察署檢察官提起公訴等事實，業據提出住院、出院資料
    一份、照片三張、診斷證明書一張為證，並為被告所不爭執，復經本院調閱本院
    九十年度交易字第二００號刑事卷宗查核屬實，自堪信為真實。
二、按汽車行駛至交岔路口，轉彎車應讓直行車先行，道路交通安全規則第九十四條
    第三項定有明文。被告駕車自應注意上述道路交通安全規定，且依當時路狀，又
    無不能注意之情形，竟疏不注意為之，以致肇事，致乙○○受傷，被告應有過失
    ，且被告之過失駕駛行為，核與被害人乙○○之受傷間，具有相當因果關係，原
    告主張被告於本件車禍應有過失等語，即堪採信。
三、按因故意或過失不法侵害他人之權利者，負損害賠償責任；不法侵害他人之身體
    或健康者，對於被害人因此喪失或減少勞動能力或增加生活上之需要時，應負損
    害賠償責任；不法侵害他人之身體、健康者，被害人雖非財產上之損害，亦得請
    求賠償相當之金額，民法第一百八十四條第一項、第一百九十三條第一項、第一
    百九十五條第一項分別定有明文。本件被告因過失致原告受有前開傷害，被告對
    於原告因此所受之損害，自應負損害賠償責任，茲就原告所請求之損害應否准許
    ，分述如次：
　（一）醫療費部份：
        原告主張其自受傷後至九十年八月二日止，共支出醫療費三十二萬三千四百
        九十八元，並提出國立成功大學醫學院附設醫院住院、出院資料二紙為證。
        經查：
        (1)自付額共五萬三千二百五十五元部分：依原告所受傷害情形及醫療項目，
          堪認此筆支出係屬治療上之必要費用，被告就此復未爭執，是原告請求被
          告賠償之，為有理由。
        (2)健保負擔部分：按保險給付請求權之發生，係以定有支付保險費之保險契
          約為基礎，與因侵權行為所生之損害賠償請求權並非出於同一原因。後者
          之損害賠償請求權，殊不因受領前者之保險給付而喪失，最高法院六十八
          年度台上字第四二號判例固著有明文，惟該判例係針對保險法而為，旨在
          闡述保險人得代位行使被保險人對於加害人之損害賠償請求權時，被保險
          人即不得再向加害人請求損害賠償，尚難依該判例而謂除保險法第五十三
          條規定之情形外，縱保險法以外之法律有保險人得代位行使被保險人之權
          利之規定，被保險人於受領保險給付後，仍得向加害人請求損害賠償。全
          民健康保險法第八十二條規定：「保險對象因汽車交通事故，經本保險提
          供醫療給付者，本保險之保險人得向強制汽車責任保險之保險人代位請求
          該項給付。」，全民健康保險法為保險法之特別法，依特別法優於普通法
          之原則，全民健康保險法第八十二條應優先於保險法第一百三十五條、第
          一百零三條之規定而為適用。從而全民健康保險之被保險人因汽車交通事
          故，經全民健康保險提供醫療給付者，全民健康保險之保險人自得向強制
          汽車責任保險之保險人代位請求該項給付，而依強制汽車責任保險法第三
          十條之規定，於該範圍內，加害人或強制汽車責任保險之被保險人之損害
          賠償責任即因而解免，全民健康保險被保險人對於加害人之損害賠償請求
          權亦因而喪失（最高法院八十八年度台上字第三五三號判決參照）。查本
          件原告所受之傷害既係因汽車交通事故所生，揆諸前開說明，原告所請求
          之醫療費用中，經全民健康保險給付之部分，自應予以扣除，不得再行請
          求。
        (3)綜上所述，原告請求被告給付醫療費用五萬三千二百五十五元，洵屬正當
          ，應予准許，逾此部分之請求，為無理由，不應准許。
　（二）看護費部分：
        原告主張其因本件車禍受傷無法自行料理生活必須依靠其母從旁看護照料，
        期間達六個月等情，依每日新台幣二千元計，六個月看護費共計三十六萬元
        等事實，固據提出診斷證明書一份、成大醫院病患服務員管理要點之一般收
        費標準為證，惟據本院向國立成功大學醫學院附設醫院函詢原告病情，經函
        覆：「病患乙○○於八十九年十二月二十三日到院時，診斷為左下肢腳踝處
        開放性骨折併腳掌部血液循環不良，因而須顯微手術接合血管及進行骨折復
        位與固定，其後又須以游離肌皮瓣覆蓋局部組織缺損，最後於九十年一月十
        九日植皮手術，植皮部位於九十年一月二十四日才予拆封，在這一個月期間
        ，病患不適於下床走動，以免妨礙局部傷口循環，故此三十日當中，須藉旁
        人之協助以解決上廁所、飲食、清潔等日常所需」等語，有該醫院九十一年
        一月二十四日（九一）成附醫外字第０一六九號函附卷足參。據此，足認原
        告自八十九年十二月二十三日住院至九十年一月二十四日傷口拆封期間，均
        需旁人協助照料生活起居，有聘請看護之必要，且此期間縱未實際聘請看護
        ，而由親屬、配偶等看護時，雖客觀上無看護費之支付，仍應認其受有相當
        看護費之損害，得向被告請求賠償，蓋被害人因受傷，而由親屬或配偶代為
        照顧生活起居，固係出於親情之故，但親屬看護所付出之勞力，並非不能評
        價為金錢，只因兩者身分關係密切而免除支付義務，此種親屬基於身分關係
        之恩惠，自不能加惠於人加害人，故應衡量比照僱用他人看護之情形，認為
        被害人受有相當親屬看護費用之損害，得向加害人請求，方屬公平合理。是
        原告請求自八十九年十二月二十三日起至九十年一月二十三日，共計三十一
        日之看護費用，應有理由。再觀上開醫院函覆意旨，原告於此期間均不宜下
        床走動，則原告請求依成功大學醫學院附設醫院之看護費用收費標準，以每
        日二十四小時二千元計算，三十一日共計六萬二千元，核屬相當，應予准許
        。逾此部分之請求，則無理由。
  （三）工作收入損失部分：
    　(1)原告主張其於本件車禍發生前為在學生，晚上於小豆豆冰果店擔任計時工讀
        生賺取生活費，每月月薪計八千元整，自事發即八十九年十二月二十四日至
        學校畢業當月九十年六月二十三日止，共六個月均不能工作，損失計四萬八
        千元，另原告本在九十年六月可從崑山技術學院專科部順利畢業後投入職場
        賺錢幫助家計，而今卻必須接受長期之復建治療而無法工作，其自畢業後一
        年無法工作約損失二十四萬元等情，固據提出診斷證明書二份為證，惟經國
        立成功大學醫學院附設醫院函覆本院查詢結果：「....  原告恢復工作之期
        間，主要根據骨折癒合之時程而定，通常下肢骨之初步癒合時間在三至六個
        月之間」，有上開醫院之函文附卷可參。據此，原告主張因本件車禍受傷至
        九十年六月二十三日之六個月期間無法工作，即堪採信。而原告本於小豆豆
        冰果店擔任計時工讀生，每月薪資八千元，復據原告提出離職證明書一份為
        證，準此，原告請求此六個月無法工作之損失計四萬八千元部分，即有理由
        。
      (2)至於原告主張其因本件車禍而無法順利於九十年六月自學校畢業投入職場，
        計損失工作收入二十四萬元一節，則未據其舉證以實其說。且能否自學校畢
        業，關乎學業成績、上課勤惰，原因非一，尚難認與本件車禍有必然之因果
        關係，故原告請求被告賠償自九十年六月二十四日起至九十一年六月底止無
        法工作之損失計二十四萬元，即非正當。
  （四）精神慰撫金部分：
        本件被告因車禍肇事致原告受有左下肢壓碎傷併脛骨、腓骨、距骨、跟骨與
  　　　跗骨骨折、血管損傷及皮膚缺損等傷害，已如前述，而原告治療恢復期間亦
        達半年，期間住院、治療，造成之行動不便，且因骨折影響到關節功能，軟
        組織重建手術也影響到肌肉即關節活動度，再加上發現有腓骨表面神經及脛
        骨神經的受傷，因此造成左足踝關節萎縮及垂足的現象，影響其正常的走路
        步態，造成跛行，有國立成功大學醫學院附設醫院病患診療資料摘錄表附卷
        可稽，堪認原告受有身體上及精神上之痛苦，則原告請求精神慰撫金，自非
        無據。查原告尚就讀於崑山技術學院，名下並無財產。而被告目前無業，未
        婚，名下有一筆投資，有財政部台灣省南區國稅局岡山稽徵所九十年八月三
        日南區國稅岡山資字第九００一六二二０號函及財政部台灣省南區國稅局台
        南市分局九十年八月七日南區國稅南市資字第九００二四二一三號函暨所附
        兩造綜合所得稅申報資料與歸戶財產證明清單可稽。經斟酌兩造上開教育程
        度、職業、身分、經濟能力及原告所受之痛苦等情狀，本院認原告所得請求
        之精神慰撫金以五十五萬元為適當，逾此金額之請求即非正當。
  （五）依右所述，原告所得請求之金額合計為七十一萬三千二百五十五元〔即醫療
        費用：五萬三千二百五十五元＋看護費用：六萬二千元＋工作收入損失：四
        萬八千元＋精神慰撫金：五十五萬元）。惟被告抗辯已先給付原告五萬元等
        情，為原告所自認，自應自其所得請求之金額中扣除；是以扣除該五萬元後
        ，原告得向被告請求賠償之金額為六十六萬三千二百五十五元；逾此金額之
        請求，即非有據。
四、末按被保險汽車發生汽車交通事故，受益人得在本法規定之保險金額內，直接向
    保險人請求保險金；保險人依本法規定給付之保險金，視為加害人或被保險人損
    害賠償金額之一部分，加害人或被保險人受賠償請求時，得扣除之。強制汽車責
    任保險法第二十八條及第三十條分別定有明文。經查本件原告已因本件車禍，領
    取強制汽車責任險之保險金二十七萬九千四百七十一元之事實，為原告所自認，
    並有原告提出之歷次出險紀錄查詢單一紙附卷足參，揆諸前開說明，上開保險金
    自應視為給付賠償額之一部分予以扣除，是則本件被告應賠償原告金額扣除二十
    七萬九千四百七十一元，原告請求被告賠償之金額為三十八萬三千七百八十四元
    。從而，原告請求被告給付三十八萬三千七百八十四元部分，洵屬正當，應予准
    許；逾此部分所為之請求，為無理由，應予駁回。
五、原告陳明願供擔保，聲請宣告假執行，經核其勝訴部份，合於法律之規定，爰酌
    定相當之擔保金額宣告之；其餘假執行之聲請，因訴之駁回而失所依附，不予准
    許。
六、結論：本件原告之訴，為一部有理由，一部無理由，並依民事訴訟法第七十九條
    但書、第三百九十條第二項，判決如主文。
中　　　華　　　民　　　國　　九十一　　年　　三　　　月　　　十九　　　日
                                臺灣臺南地法院民事第三庭
~B法　　　官　李杭倫
右為正本係照原本作成。
如對本判決上訴，須於判決送達後廿日內向本院提出上訴狀。
中　　　華　　　民　　　國　　九十一　　年　　三　　　月　　　十九　　　日
~B法院書記官　陳怡吟
